【裁判字號】    95,裁,1795
【裁判日期】    950817
【裁判案由】    所得稅法
【裁判全文】
最  高  行  政  法  院  裁  定
                                     95年度裁字第01795號
上  訴  人  德侑股份有限公司
代  表  人  丙○○
訴訟代理人  施博文
被 上訴 人  財政部臺灣省北區國稅局
代  表  人  甲○○
                        送達代收人  乙○○
上列當事人間因所得稅法事件，上訴人對於中華民國94年3月28
日臺北高等行政法院93年度簡字第01394號簡易判決提起上訴，
本院裁定如下：
    主  文
上訴駁回。
上訴審訴訟費用由上訴人負擔。
    理  由
一、按對於適用簡易程序之裁判提起上訴或抗告，須經最高行政
    法院許可，且該許可以訴訟事件所涉及之法律見解具有原則
    性者為限，行政訴訟法第235條定有明文。所謂訴訟事件涉
    及之法律見解具有原則性，係指該事件所涉及法律問題意義
    重大，而有加以闡釋之必要情形而言。
二、上訴人於民國（下同）90年間分配股利新臺幣（下同）438
    萬7,500元予股東，可扣抵稅額0元，未於次年1月底前申報
    股利憑單，案經被上訴人所屬臺北縣分局查得，並通知補報
    ，惟上訴人仍未依限按實補報，違反所得稅法第102條之1第
    1項規定，被上訴人遂於92年11月24日以92年度財所得字第Ｚ
    0000000000000號處分書，處上訴人罰鍰3,000元。上訴人不
    服，主張並無短漏報股利憑單云云，申請復查，未獲變更，
    提起訴願遭決定駁回，遂提起本件行政訴訟，主張：（一）
    被上訴人依所得稅法第114條之3第1項後段規定，處上訴人
    各年度3,000元罰鍰，惟未具體指明上訴人係於何年何月何
    日分配多少股利予那位股東之明確證據而逕自裁罰，不但不
    合情理且已違背「各級稽徵機關處理違章漏稅及檢舉案件作
    業要點」第28點規定。（二）又被上訴人僅依據上訴人公司
    協理高春麗至法務部調查局臺北市調查處（下稱臺北市調查
    處）所為說明，缺乏具體明確物證，即逕自裁罰。依本院75
    年度判字第1695號判決，當事人於訴訟外自承之事實，更須
    調查其他必要證據，非可逕自採為訴願決定或復查決定之證
    據，況上訴人自始均否認有分配股利，而被上訴人亦未有股
    東收到股利之明確證據，是訴願決定及復查決定顯有認定事
    實未盡職權調查證據之責，即率斷否認及不採認上訴人未發
    放股利說明之違誤。（三）被上訴人核定上訴人87年度營利
    事業所得稅未分配盈餘加徵稅額1,708萬5,256元，當年度未
    分配盈餘更正核定通知書記載「已由當年度盈餘分配之股利
    或盈餘淨額」為0，同樣情形亦發生於被上訴人核定上訴人
    88年度營利事業所得稅未分配盈餘加徵稅額1,413萬4,102元
    ，其更正核定通知書亦記載「已由當年度盈餘分配之股利或
    盈餘淨額」為0，亦即被上訴人之行政處分適彰顯87年度及
    88年度上訴人未發放股利，否則如何核定上訴人87年度、88
    年度未分配盈餘加徵之稅額？是被上訴人一方面核定上訴人
    未於87年度及88年度分配股利（盈餘），另方面卻責成上訴
    人必須依法申報股利憑單，彼此互相矛盾。為此請判決將原
    處分及訴願決定均撤銷等語。
三、被上訴人則以：上訴人訴稱原處分未具體明確舉出上訴人係
    於何年何月何日分配股利予股東及分配多少等之明確證據，
    而逕自裁罰，不符合事實且不合情理云云，查上訴人於85年
    度至90年度由香港UNI INE C2帳戶將資金匯入國內德侑股份
    有限公司負責人丙○○、股東郭清森之私人帳戶供其個人使
    用，依據該公司協理高春麗90年6月28日以及丙○○於90年9
    月27日於臺北市調查處筆錄說明，自屬盈餘之分配應歸課個
    人之營利所得，另上訴人涉嫌未依法辦理扣繳及申報扣繳憑
    單 (85及86年)、股利憑單涉嫌違章，經上訴人查獲並通知
    補報，惟上訴人仍未依限按實補報，違反所得稅法第102條
    之1第1項規定，被上訴人處以罰鍰3,000元並無違誤等語，
    資為抗辯。
四、原審判決駁回上訴人之訴，其理由略以：上訴人雖主張87年
    度至民國89年度均依法申報扣繳憑單，其間並無短漏股利憑
    單之情事，被上訴人未具體指明上訴人係於何年何月何日分
    配多少股利予那位股東之明確證據而逕自裁罰，不但不合情
    理且已違背「各級稽徵機關處理違章漏稅及檢舉案件作業要
    點」第28點規定，顯有認定事實未盡職權調查證據且其認定
    亦彼此互相矛盾云云；惟查上訴人於85年度至90年度由香港
    UNI INE C2帳戶將資金匯入國內德侑股份有限公司負責人丙
    ○○、股東郭清森之私人帳戶；另依據該公司協理高春麗90
    年6月28日及上訴人公司負責人丙○○於90年9月27日於臺北
    市調查處調查時所陳以觀，自屬盈餘之分配應歸課個人之營
    利所得，應依法申報股利憑單；經被上訴人查獲並通知補報
    ，惟上訴人仍未依限按實補報，是被上訴人認其違反所得稅
    法第102條之1第1項規定，乃處以罰鍰3,000元，並無違誤。
    資為其判決之論據。
五、上訴人上訴意旨略以：（一）上訴人為獲得低廉工資，乃於
    馬來西亞投資設立TEHDEX公司，並將國外所爭取之訂單轉向
    TEHDEX公司下單訂貨，再由TEHDEX公司生產出貨，又因馬來
    西亞係外匯管制國家，復將部分由設於維京群島之TYI公司
    接單收付貨款。TEHDEX公司與TYI公司均係於國外合法設立
    之公司，為獨立之外國法人，在法律上與上訴人並非同一公
    司，TEHDEX公司亦非上訴人所擁有之二廠，設上訴人有逃稅
    或避稅意圖，則可由外國客戶逕向TEHDEX公司或TYI公司下
    單，無須經由上訴人轉單，是上訴人並無逃稅或避稅意圖，
    至為顯然。（二）綜觀原審判決理由，其憑以認定之證據，
    除國稅局製作之函文外，僅有高春麗、丙○○於臺北市調查
    處之筆錄及匯款交易明細。惟查，高春麗之供述係針對所詢
    「丙○○C2由帳戶支付馬來西亞廠購入日本素材原料之資金
    來源」之答覆，其意指C2帳戶資金來源為「馬來西亞廠每次
    出貨利潤約2至3成」，亦此利潤為馬來西亞TEHDEX公司所得
    之利潤，非上訴人所得，且C2帳戶資金亦全非丙○○個人境
    外所得，而係TEHDEX公司用以向日本購買素材原料之資金來
    源，而丙○○於臺北市調查處所為供述亦同斯旨，原審判決
    竟以二人供述為德侑公司所得之證據，並採為不利上訴人之
    認定，採證顯違背論理法則而違背法令確定事實；又所憑匯
    款交易明細，原審判決並未說明係何人製作，其內容又係如
    何，其與事實相符之證據何在，此證據之內容既空泛不明，
    何以證明上訴人營業收入？原審判決以此作為上訴人所得之
    證據，亦顯違論理法則，其採證論證更違背行政訴訟法第
    189條之規定。（三）本件所涉原則性法律見解適用爭議在
    於，上訴人90年度是否有任何發放股利而未開立股利憑單之
    違法事實存在。依本院39年判字第2號判例意旨，並行政訴
    訟法第136條準用民事訴訟法第277條規定，本件應由上訴人
    具體證明上訴人有發放股利而未開立股利憑單之違法事實，
    是原審判決未就本案罰鍰違章事實，責由被上訴人負積極舉
    證責任，其判決當然違法；又行為時公司法第20條第1項規
    定之立法意旨，在於保障投資人之權益，核其性質屬強制規
    定，上訴人欲分派盈餘須經股東會決議承認之法定程序，惟
    被上訴人一方面承認上訴人於90年度確無分派盈餘之股東會
    決議，另一方面卻處以上訴人未依法填報股利憑單，顯已違
    反行為時所得稅法第102條之1第1項、同法第114條之3第1項
    以及公司法第20條第1項、同法第232條第1項之規定，況上
    訴人基於營運需要，匯入股東名下帳戶之行為，亦未必為發
    放股利行為。原審判決不查，其判決顯已違法等語。
六、本院查：（一）按「依第66條之1規定，應設置股東可扣抵
    稅額帳戶之營利事業，應於每年1月底前，將上一年內分配
    予股東之股利或社員之盈餘，填具股利憑單全年股利分配彙
    總資料，一併彙報該管稽徵機關查核；並應於2月10日前將
    股利憑單填發納稅義務人。但營利事業有解散或合併時，應
    隨時就已分配之股利或盈餘填具股利憑單，並於10日內向該
    管稽徵機關辦理申報。」、「營利事業未依第102條之1第1
    項規定之期限，按實填報或填發股利憑單者，除限期責令補
    報或填發外，應按股利憑單所載可扣抵稅額之總額處20%罰
    鍰，但最高不得超過30,000元，最低不得少於1,500元，逾
    期自動申報或填發者，減半處罰。．．．」所得稅法第102
    條之1及第114條之3定有明文。（二）上訴意旨無非以原審
    判決憑以認定之證據，除國稅局製作之函文外，僅有高春麗
    、丙○○於臺北市調查處之筆錄及匯款交易明細，原審竟以
    二人供述為德侑公司所得之證據，並採為不利上訴人之認定
    ，採證顯違背論理法則及違背法令；又所憑匯款交易明細，
    原審判決並未說明何以能證明上訴人之營業收入，其採證及
    論證顯違背行政訴訟法第189條之規定；又原審判決未就本
    件罰鍰違章事實，責由被上訴人負積極舉證責任，亦違行政
    訴訟法第136條準用民事訴訟法第277條規定；又被上訴人一
    方面承認上訴人於90年度確無分派盈餘之股東會決議，另一
    方面卻處以上訴人未依法填報股利憑單，顯已違反行為時公
    司法第20條第1項規定，其判決當然違背法令云云，綜觀其
    上訴論旨，均係對原審取捨証據認定事實之職權行使加以指
    摘，經核其所涉及之法律見解，並無具有原則上之重要情事
    ，上訴人提起上訴，不合首揭規定，不應許可，其上訴難謂
    合法，應予駁回。
七、依行政訴訟法第249條第1項前段、第104條、民事訴訟法第
    95條、第78條，裁定如主文。
中    華    民    國    95    年    8     月    17    日
                  第四庭審判長法  官  高  啟  燦
                              法  官  黃  璽  君
                              法  官  廖  宏  明
                              法  官  楊  惠  欽
                              法  官  林  樹  埔
以  上  正  本  證  明  與  原  本  無  異
中    華    民    國    95    年    8     月    18    日
                              書記官  吳  玫  瑩


司法院資訊處製作；財團法人民間司法改革基金會備份。
